【裁判字號】    97,訴,525
【裁判日期】    970820
【裁判案由】    強盜等
【裁判全文】
臺灣嘉義地方法院刑事判決               97年度訴字第525號
公  訴  人  臺灣嘉義地方法院檢察署檢察官
被      告  丙○○
                    （
            壬○○
                    （
            戊○○
                    （
共      同
指定辯護人  本院公設辯護人  丑○○
上列被告等因強盜等案件，經檢察官提起公訴（97年度偵字第35
12號），本院判決如下：
    主  文
丙○○共同犯強盜罪，處有期徒刑伍年陸月，又犯刑法第三百二
十一條第一項第三、四款之竊盜罪，處有期徒刑柒月，又犯刑法
第三百二十一條第一項第三、四款之竊盜罪，處有期徒刑柒月，
又犯強盜罪而有刑法第三百二十一條第一項第一、三、四款之情
形，處有期徒刑捌年，如附表所示之物均沒收。應執行有期徒刑
拾貳年，如附表所示之物均沒收。
壬○○共同犯強盜罪，處有期徒刑伍年陸月，又犯刑法第三百二
十一條第一項第三、四款之竊盜罪，處有期徒刑柒月，又犯刑法
第三百二十一條第一項第三、四款之竊盜罪，處有期徒刑柒月，
又犯強盜罪而有刑法第三百二十一條第一項第一、三、四款之情
形，處有期徒刑捌年，如附表所示之物均沒收。應執行有期徒刑
拾貳年，如附表所示之物均沒收。
戊○○犯刑法第三百二十一條第一項第三、四款之竊盜罪，處有
期徒刑柒月，又犯刑法第三百二十一條第一項第三、四款之竊盜
罪，處有期徒刑柒月，又犯強盜罪而有刑法第三百二十一條第一
項第一、三、四款之情形，處有期徒刑捌年，如附表所示之物均
沒收。應執行有期徒刑捌年陸月，如附表所示之物均沒收。
    事  實
一、丙○○、壬○○二人因缺錢花用，竟共同基於意圖為自己不
    法所有之犯意聯絡，於民國九十七年三月十五日晚間九時許
    ，共同搭車前往位於嘉義縣中埔鄉同仁村十一鄰一六四之一
    三號丙○○友人「阿德」之母庚○○○住處，二人先佯稱要
    找「阿德」而使庚○○○開門讓渠等進入，待二人進入後即
    由壬○○自後摀住庚○○○口鼻，並將之壓制於地，而對庚○○○施加強暴，至使不能抗拒，丙○○則趁隙進入房間搜
    刮財物，而取得庚○○○所有之皮包一只（內有新臺幣（下
    同）一千元）。二人為掩飾犯行，復於離去時將上址之錄影
    監視系統一併攜離，旋丟棄於嘉義縣中埔鄉和興村公館九七
    號前之圳溝內（毀損監視系統部分未據告訴）後逃逸。
二、丙○○於九十七年三月二十六日下午，邀約壬○○及戊○○
    至嘉義市○○路某海產店飲酒，席間丙○○表示無錢花用，
    提議結夥打劫財物，並獲壬○○與戊○○同意，三人遂基於
    意圖為自己不法所有之加重強盜犯意聯絡，由丙○○駕駛車
    牌號碼三M三三八一號自用小客車，搭載壬○○及戊○○於
    嘉義市區各處繞行，尋找下手對象，行經嘉義市○○路一一
    六號乙○○住處前時，適該處內傳出打牌聲響，三人乃議定
    強盜該處所，並決定先竊取車牌置換以為掩飾，三人即於同
    日下午，基於意圖為自己不法所有之加重竊盜犯意聯絡，由
    丙○○開車搭載壬○○及戊○○一同前往嘉義市嘉雄陸橋下
    ，由壬○○及戊○○在車上把風，丙○○持客觀上足對人之
    生命、身體、安全構成威脅具有危險性之扳手一支，拆卸辛○○所有之RJ四五二九號自用小客車之號牌一面竊取得手後
    ，渠等復分別基於加重竊盜之犯意聯絡，由丙○○開車搭載
    壬○○及戊○○一同前往嘉義市民生公園旁，由壬○○及丙○○在車上把風，戊○○持扳手一支拆卸癸○所有之二四０
    六JC號自用小客車之號牌一面竊取得手後，渠等旋將上開二
    面車牌換裝於渠等乘坐之前開自用小客車上，再前往嘉義市
    ○○街商店購買西瓜刀二把、手套三副及鴨舌帽三頂，而於
    同日晚間八時三十分許，由丙○○、壬○○分持西瓜刀，戊○○持丙○○所有之玩具手槍，三人並均穿戴鴨舌帽及手套
    ，闖入乙○○上開住處，以西瓜刀、手槍脅迫在場之乙○○
    、子○○、己○○、甲○○及丁○○等人交付財物，至令其
    等不能抗拒，而交付現金合計一萬八千七百元及行動電話三
    支等物，渠等得手後旋即乘原車逃逸，所得贓款、手機渠等
    則朋分、變賣花用，丙○○旋將前開作案用之扳手、西瓜刀
    、手套及鴨舌帽等物丟棄於前開圳溝內。
三、嗣庚○○○、乙○○向嘉義市政府警察局第二分局（下稱第
    二分局）報案，經該局追查後於九十七年五月十五日凌晨，
    分別前往(一)丙○○位於嘉義市○○○路二九四之一號之居所
    搜索，並扣得丙○○所有作案時所著之黑色布鞋一雙、牛仔
    褲一件及長袖上衣一件，同時拘獲丙○○；(二)壬○○所駕駛
    停於嘉義縣太保市○○路○段九七號對面之車牌號碼ＭＳ四
    ０三七號自用小客車內搜索，並扣得壬○○所有作案時所著
    之鞋子一雙及長袖襯衫一件，同時拘獲壬○○；(三)戊○○位
    於臺中市○○路○段二六之四號七樓之居所搜索，同時拘獲
    戊○○，進而查悉全情。
四、案經嘉義市政府警察局第二分局報告臺灣嘉義地方法院檢察
    署檢察官偵查後起訴。
    理  由
壹、程序部分：
    按被告以外之人於審判外之言詞或書面陳述，除法律有規定
    者外，不得作為證據。被告以外之人於偵查中向檢察官所為
    之陳述，除顯有不可信之情況者外，得為證據。被告以外之
    人於審判外之陳述，雖不符前四條之規定，而經當事人於審
    判程序同意作為證據，法院審酌該言詞陳述或書面陳述作成
    時之情況，認為適當者，亦得為證據。當事人、代理人或辯
    護人於法院調查證據時，知有第一百五十九條第一項不得為
    證據之情形，而未於言詞辯論終結前聲明異議者，視為有前
    項之同意，刑事訴訟法第一百五十九條第一項、第一百五十
    九條之一第二項、第一百五十九條之五分別定有明文。查證
    人庚○○○、辛○○、癸○、乙○○、子○○、己○○、甲○○及丁○○於警詢時之證詞及被害報告單內之記載，雖屬
    審判外之陳述，惟被告及辯護人均同意作為證據，自有證據
    能力，合先敘明。
貳、實體部分：
一、訊據被告丙○○、壬○○對上揭犯罪事實，及被告戊○○對
    上揭事實欄二所示之犯罪事實，均於本院審理時坦承不諱，
    核與證人庚○○○、辛○○、癸○、乙○○、子○○、己○○、甲○○及丁○○等人於警詢時證述情節大抵相符（見警
    局卷第三三至三六、四０至六九頁），復有被害報告單在卷
    可憑（見同前卷第七０至七四頁），並有被告所有作案時所
    著如附表所示衣物扣案可資佐證，上開補強證據，已足資擔
    保被告任意性自白之真實性，核與事實相合，堪以認定。事
    證明確，被告犯行堪以認定。
二、按刑法第三百二十一條第一項第三款之攜帶兇器竊盜罪，係
    以行為人攜帶兇器竊盜為加重條件，此所謂兇器，其種類並
    無限制，凡客觀上足對人之生命、身體、安全構成威脅，具
    有危險性之兇器均屬之，且只須行竊時攜帶此種具有危險性
    之兇器為已足，並不以攜帶之初有行兇之意圖為必要，最高
    法院七十九年臺上字第五二五三號判例意旨可資參照。查本
    件被告行竊車牌時所用之扳手及強盜財物時所持之西瓜刀，
    雖已因被告丟棄而滅失，但扳手為金屬材質，屬於質地堅硬
    之工具，與西瓜刀為鋒利之刀械，均在客觀上具有行兇之危
    險性，足以對人之身體、生命構成威脅，均屬兇器。核被告
    丙○○、壬○○所為，均係犯刑法第三百二十八條第一項之
    強盜罪，刑法第三百二十一條第一項第三、四款之加重竊盜
    罪（二罪），及犯強盜罪而有刑法第三百二十一條第一項第
    一、三、四款之情形，成立刑法第三百三十條第一項之加重
    強盜罪；被告戊○○所為，係犯刑法第三百二十一條第一項
    第三、四款之加重竊盜罪（二罪），及犯強盜罪而有刑法第
    三百二十一條第一項第一、三、四款之情形，成立刑法第三
    百三十條第一項之加重強盜罪。被告丙○○、壬○○二人對
    事實欄一所示之犯罪事實，被告丙○○、壬○○、戊○○三
    人對事實欄二所示之犯罪事實，均互有犯意聯絡及行為分擔
    ，皆為共同正犯。被告三人所犯上開各罪，均犯意各別，行
    為互殊，均應分論併罰。爰審酌(一)被告丙○○、壬○○二人
    正值青年，本應積極學習技能，賺取正當錢財，供己花用，
    卻不思正途強盜財物，至屬不該，下手實施之手段，強盜前
    先竊車牌以為掩飾，實施強盜時戴上手套、分持西瓜刀或玩
    具手槍等節，為有計畫犯案，已嚴重危害社會治安，本應予
    以嚴懲，惟念渠等強盜犯行並未傷害被害人之身體、生命，
    經濟狀況欠佳，智識程度不高，謀生困難，犯後已能知錯，
    態度良好等一切情狀，各均量處如主文所示之刑，並均定執
    行刑，以資懲儆；(二)被告戊○○正值青年，不思勞力賺錢供
    己花用，卻與他人結夥強盜財物，其全程參與犯行，嚴重危
    害社會治安，本應予以嚴懲，惟念其犯行時並未傷害被害人
    之身體、生命，經濟狀況欠佳，智識程度不高，謀生困難，
    犯後已能悔悟態度良好等一切情狀，各量處如主文所示之刑
    ，並定執行刑，以資懲儆。扣案如附表所示之衣物，分為被
    告丙○○、壬○○所有，係供被告犯本件所用之物，業據渠
    等供明在卷，應依刑法第三十八條第一項第二款宣告沒收。
    至被告犯本件所用之扳手、西瓜刀、手套及鴨舌帽等物，已
    經被告丟棄而滅失，業經被告供明在卷，與扣案之被告所有
    之行動電話三具，因無事證可認與本件有關，均不併宣告沒
    收，附此敘明。
據上論斷，應依刑事訴訟法第二百九十九條第一項前段，刑法第
二十八條、第三百二十八條第一項、第三百二十一條第一項第三
、四款、第三百三十條第一項、第三百二十一條第一項第一、三
、四款、第五十一條第五款、第三十八條第一項第二款，判決如
主文。
本案經檢察官廖俊豪到庭執行職務。
中    華    民    國    97    年    8     月    20    日
                  刑事第二庭  審判長法  官    沈福財
                                    法  官    卓春慧
                                    法  官    陳正昇
上列正本證明與原本無異。
如不服本判決，應於判決送達後十日內向本院提出上訴狀，上訴
書狀依法應敘述具體理由，如未敘述具體理由者，應於上訴期間
屆滿後二十日內補提理由書於本院（均應附繕本）。告訴人或被
害人如對於本判決不服者，應具備理由請求檢察官上訴，其上訴
期間之計算係以檢察官收受判決正本之日期為準。
中    華    民    國    97    年    8     月    20    日
                                    書記官    侯麗茹
附錄法條：
中華民國刑法第321條
（加重竊盜罪）
犯竊盜罪而有左列情形之一者，處六月以上、五年以下有期徒刑
：
一、於夜間侵入住宅或有人居住之建築物、船艦或隱匿其內而犯
之者。
二、毀越門扇、牆垣或其他安全設備而犯之者。
三、攜帶兇器而犯之者。
四、結夥三人以上而犯之者。
五、乘火災、水災或其他災害之際而犯之者。
六、在車站或埠頭而犯之者。
前項之未遂犯罰之。


司法院資訊處製作；財團法人民間司法改革基金會備份。
